臺灣彰化地方法院刑事判決　　　　　　　　　　　　　九十年度訴字第一四一四號
　　公　訴　人　臺灣彰化地方法院檢察署檢察官
　　被　　　告　甲○○
右列被告因廢棄物清理法案件，經檢察官提起公訴（九十年度偵字第五八六三號），
本院判決如左︰
    主  文
甲○○無罪。
    理  由
一、公訴意旨略以：被告甲○○明知其並未領有廢棄物清除、處理之許可證或核備文
    件，竟於民國九十年八月二十七日下午六時許，駕駛車牌號碼Ｙ三—○一○五號
    自小貨車，自其彰化縣北斗鎮○○路○段五一六之七號住處，載運清理其住處產
    生之草皮及家庭垃圾等廢棄物，而從事廢棄物之清除。嗣於同日下午七時四十分
    許，甲○○駕駛前開自小貨車載運上開廢棄物至彰化縣田尾鄉○里村○○路舊濁
    水溪北岸三十公尺處傾倒時為警當場查獲，因認被告涉有修正前廢棄物清理法第
    二十二條第二項第四款（廢棄物清理法業於九十年十月二十四日修正公布，並自
    同年月二十六日生效，修正前廢棄物清理法第二十二條第二項第四款規定，已移
    置修正後第四十六條第一項第四款，其法定刑雖由「一年以上五年以下有期徒刑
    ，得併科一百萬元以下罰金」，修正為「一年以上五年以下有期徒刑，得併科新
    臺幣三百萬元以下罰金」，然二者之法定刑並無輕重不同）之罪嫌云云。
二、按犯罪事實應依證據認定之，無證據不得推定其犯罪事實，又不能證明被告犯罪
    者，應諭知無罪之判決，刑事訴訟法第一百五十四條、第三百零一條第一項分別
    定有明文。次按認定不利於被告之事實，須依積極證據，苟積極證據不足為不利
    於被告事實之認定時，即應為有利於被告之認定，更不必有何有利之證據，最高
    法院著有三十年上字第八一六號判例可資參照。
三、本件公訴人認被告甲○○涉有修正前廢棄物清理法第二十二條第二項第四款之罪
    嫌，無非以右開事實，業據被告坦承不諱，核與證人即彰化縣田尾鄉清潔隊隊長
    翁銘選於警訊中證述之情節相符，並有現場圖、稽查紀錄及照片附卷可稽，且修
    正前廢棄物清理法第二十二條第二項第四款之「清除」，係指廢棄物之收集、運
    輸行為，貨車司機以貨車載運廢棄物即為非法清除廢棄物之行為，有行政院環境
    保護署八十九年一月十五日（八八）環署廢字第○○八二九八三號函可憑為其論
    據。經查：
    （一）按修正前廢棄物清理法第二十二條第二項第四款係規定：未依第二十條規
          定領有廢棄物清除、處理許可證或核備文件，從事廢棄物貯存、清除、處
          理，或未依廢棄物清除、處理許可證或核備文件內容貯存、清除、處理廢
          棄物者，處一年以上五年以下有期徒刑，得併科一百萬元以下罰金。同法
          第二十條規定：公、民營廢棄物清除、處理機構經營廢棄物之貯存、清除
          或處理業務，應列明專業技術人員與貯存清除、處理之工具、方法、設備
          及場所，向地方主管機關申請核發許可證。但從事有害事業廢棄物之貯存
          、清除或處理者，地方主管機關先應報請中央主管機關核准，始得發給許
          可證。依前開條文對照觀之，修正前廢棄物清理法第二十二條第二項第四
          款之犯罪構成要件係以「公、民營廢棄物清除、處理機構未依規定領有廢
          棄物清除、處理許可證或核備文件，經營廢棄物之貯存、清除、處理，或
          雖領有許可證或核備文件，未依許可證或核備文件內容貯存、清除、處理
          廢棄物者」為處罰對象。亦即修正前廢棄物清理法第二十二條第二項第四
          款所處罰者僅限於「從事經營廢棄物清除、處理業務」之人，若非以經營
          廢棄物清除、處理業務為其目的，而僅係私人以自有車輛載運其家庭所產
          生之一般廢棄物任意傾倒他處，縱令有違反環境衛生保護之行政舉措或他
          項行政罰法之規範，自應由各該管行政主管機關逕依權責分別處理，尚非
          該條款所定「刑事罰」規範之範疇甚明。此觀修正後廢棄物清理法第四十
          一條第一項前段規定：「從事廢棄物清除、處理業務者」，應向直轄市、
          縣（市）主管機關或中央主管機關委託之機關申請核發公民營廢棄物清除
          處理機構許可文件後，始得「受託」清除、處理廢棄物業務等文義亦明（
          本條項係修正前廢棄物清理法第二十條之前身，於九十年十月二十四日修
          正時移置）。查本件被告平日以替人載運外燴桌椅維生，並非從事廢棄物
          清除、處理業務之人，其於右開時間，係以其自有之車輛載運其清理家庭
          環境所產生之家庭垃圾及住家花園草皮等一般廢棄物欲前往彰化縣北斗鎮
          垃圾衛生掩埋場傾倒，惟因時間已晚，上開掩埋場已關閉，乃圖一時便利
          而將上開一般廢棄物傾倒於上址，並非受託清除、處理他人所產生之廢棄
          物等情，已據被告於警訊、偵查及本院審理中供述甚詳，核與證人翁銘顯
          於警訊時證述：被告當時係傾倒草皮、家庭垃圾等廢棄物等語相符，並有
          彰化縣北斗鎮中寮里里長證明書影本、車牌號碼Ｙ三—○一○五號自小貨
          車行車執照影本、現場取締紀錄、稽查紀錄各一份、傾倒現場照片六幀、
          被告住家花園照片十一幀在卷可稽，則上開廢棄物係被告家戶所產生之一
          般廢棄物應屬無疑。從而，被告既非受託清除、處理他人之廢棄物而從事
          經營廢棄物清除、處理業務，其行為尚與修正前廢棄物清理法第二十二條
          第二項第四款之犯罪構成要件不符，實難遽以該罪相繩。
    （二）本件經本院以：有關私人以自有貨車載運自己家戶整理環境所產生之家庭
          垃圾、花園草皮等一般廢棄物，將之任意傾倒於路旁之情形，是否該當修
          正後廢棄物清理法第四十六條第一項第四款（即修正前廢棄物清理法第二
          十二條第二項第四款）所指「未依法領有廢棄物清除、處理許可文件，從
          事廢棄物貯存、清除、處理之行為」乙節函詢行政院環境保護署結果，據
          覆：本案私人任意傾倒自己家戶之一般廢棄物行為，未涉修正後廢棄物清
          理法第四十六條第一項第四款規定，建議依同法第二十七條第一款、第二
          款（即修正前廢棄物清理法第十二條第一款、第二款）及第五十條第三款
          （即修正前廢棄物清理法第二十三條第三款）之規定告發處罰（行政罰鍰
          ），此有該署九十年十二月二十七日（九○）環署廢字第八二二二五號函
          附卷可憑。又本件被告任意傾倒棄置家庭廢棄物遭查獲後，業經彰化縣環
          境保護局於九十年八月三十一日以九○彰府環四字第五○九八號函以違反
          修正前廢棄物清理法第十二條第三款（函文誤載為同條第一項第三款）併
          同法第二十三條第三款（函文誤載為同條第一項第三款）告發，並函請彰
          化縣田尾鄉公所依法處分，此亦有該局九十年十二月二十八日九○彰環四
          字第四一五三六號函、九十年八月三十一日以九○彰府環四字第五○九八
          號函影本、違反廢棄物清理法案件告發單影本各一紙足參，足徵被告所為
          僅係違反環境衛生保護之行政舉措及他項行政處罰之規範，與廢棄物清理
          法所規範之「刑事罰」規定尚屬無涉。至公訴人舉行政院環境保護署八十
          九年一月十五日（八八）環署廢字第○○八二九八三號函，即認貨車司機
          以貨車載運廢棄物即為非法清除廢棄物之行為云云，惟查依該函說明三文
          義觀之，無論係砂石車司機或貨車司機以其砂石車或貨車兼運廢棄物或單
          純載運廢棄物之行為，其前提均須主觀上係以「經營廢棄物清除業務」之
          目的，始足成立該法所規範之非法清除廢棄物罪，是公訴人所指容有誤會
          。
    （三）此外，復查無其他積極證據足認被告涉有公訴人所指犯行，本件不能證明
          被告犯罪，揆諸前揭規定及意旨，自應諭知被告無罪之判決。
據上論斷，應依刑事訴訟法第三百零一條第一項，判決如主文。
本案經檢察官林映姿到庭執行職務。
中      華      民      國    九十一    年      二      月    二十一    日
                                    臺灣彰化地方法院刑事第三庭
                                        法      官  陳  連  發
右正本證明與原本無異。
如不服本判決，應於判決送達後十日內向本院提出上訴狀( 須附繕本 )。
                                        法院書記官  張  木  松
中      華      民      國    九十一    年      二      月    二十五    日
